【裁判字號】    97,上訴,1779
【裁判日期】    970619
【裁判案由】    毒品危害防制條例
【裁判全文】
臺灣高等法院刑事判決                97年度上訴字第1779號
上  訴  人
即  被  告  甲○○
上列上訴人因毒品危害防制條例案件，不服臺灣板橋地方法院96
年度訴字第4328號，中華民國97年2 月22日第一審判決（起訴案
號：臺灣板橋地方法院檢察署96年度毒偵字第6711號），提起上
訴，本院判決如下：
    主  文
原判決關於施用第二級毒品部分撤銷。
甲○○施用第二級毒品，累犯，處有期徒刑陸月，扣案之吸食器
壹個沒收。
其他上訴駁回。
上訴駁回部分所處之刑與撤銷改判部分所處之刑，應執行有期徒
刑壹年肆月，扣案之毒品海洛因壹包（淨重壹點玖捌公克）沒收
銷燬之；海洛因包裝袋壹只（重零點壹柒公克）及吸食器壹個均
沒收。
    事  實
一、甲○○前於民國（下同）91年間，因施用第二級毒品案件，
    經臺灣板橋地方法院以91年度毒聲字第436 號裁定送觀察、
    勒戒後，認無繼續施用毒品之傾向，於91年3 月2 日釋放，
    於同年月3 日執行完畢；復於91年間（原判決誤載為92年間
    ），因施用第一級及第二級毒品案件，經臺灣板橋地方法院
    以91年度毒聲字第3727號裁定令入戒治處所施以強制戒治，
    於92年8 月1 日停止其處分之執行釋放並付保護管束，而於
    93 年1月24日執行完畢，該次施用毒品案件並經檢察官起訴
    ，經臺灣板橋地方法院以92年度簡字第224 號判決分別判處
    有期徒刑7 月、4 月，並定其應執行刑為有期徒刑10月，緩
    刑3 年確定。復於緩刑期間內分別因施用第一級及第二級毒
    品案件，經臺灣板橋地方法院以93年度簡字第160 號判決、
    93 年 度訴字第1372號判決分別判處有期徒刑5 月、1 年2
    月，並經該院定其應執行刑為有期徒刑1 年5 月，另上開緩
    刑宣告亦經撤銷，經接續執行，於94年12月1 日假釋付保護
    管束，於95年5 月22日保護管束期滿未經撤銷，視為執行完
    畢。詎仍不知悔改，明知海洛因、甲基安非他命係毒品危害
    防制條例所列之第一級、第二級毒品，依法不得持有、施用
    ，仍基於施用海洛因及甲基安非他命之犯意，先於96年8 月
    31 日 晚間6 、7 時許，在臺北縣蘆洲市○○○路95巷20弄
    102 號住處內，施用第二級毒品甲基安非他命1 次；另基於
    施用第一級毒品海洛因之犯意，於同年9 月1 日凌晨0 時10
    分許，在同址施用第一級毒品海洛因1 次，嗣於同日凌晨3
    時許，在臺北縣蘆洲市○○路34巷37弄口為警查獲，並扣得
    其所有供其施用之毒品海洛因一包（淨重1.98公克）及其所
    有供其施用甲基安非他命所用之吸食器1 個，經警採集其尿
    液送驗結果，呈鴉片類及安非他命類陽性反應，因而查悉上
    情。
二、案經臺北縣政府警察局新莊分局報告臺灣板橋地方法院檢察
    署檢察官偵查起訴。
    理  由
一、上揭犯罪事實，業據被告甲○○於原審審理時自白不諱。又
    其於96年9 月1 日經警查獲後採集尿液鑑驗結果，確呈安非
    他命類及鴉片類陽性反應等情，有臺灣檢驗科技股份有限公
    司濫用藥物尿液檢驗報告1 紙在卷足證。再扣案之白色粉末
    1 包（淨重1.98公克）經送鑑驗後確係第一級毒品海洛因等
    情，亦有法務部調查局96年11月26日調科壹字第0962307948
    0 號鑑定書1 紙在卷可憑，此外，復有包裝海洛因用之空包
    裝袋（重0.17公克），及施用甲基安非他命用之吸食器1 個
    扣案可資佐證。足認被告前揭自白與事實相符，堪予採信。
    被告前於91年間，因施用第二級毒品案件，經原審法院以91
    年度毒聲字第436 號裁定送觀察、勒戒後，認無繼續施用毒
    品之傾向，於91年3 月2 日釋放，於同年月3 日執行完畢；
    復於同年間，因施用第一級及第二級毒品案件，經該院以91
    年度毒聲字第3727號裁定令入戒治處所施以強制戒治，於92
    年8 月1 日停止其處分之執行釋放，於93年1 月24日執行完
    畢等情，有本院被告前案紀錄表1 紙附卷可查，是被告於前
    次強制戒治執行完畢釋放後，5 年內再犯毒品危害防制條例
    第10條之罪，依同條例第23條第2 項之規定，自應依法論科
    。
二、核被告所為，係犯毒品危害防制條例第10條第1 項、第2 項
    之施用第一級毒品罪及第二級毒品罪。其於施用前後持有第
    一級毒品海洛因及持有第二級毒品安非他命之低度行為，應
    分別為施用之高度行為所吸收，均不另論罪。被告所犯前開
    2 罪間，犯意各別，行為互殊，應分論併罰。被告有事實欄
    所載犯罪科刑執行情形，有本院被告前案紀錄表1 紙附卷可
    憑，其於有期徒刑執行完畢後，5 年之內故意犯本件有期徒
    刑以上之罪，為累犯，應依刑法第47條第1 項之規定，加重
    其刑。
三、撤銷改判部分：原審認被告施用第二級毒品部分罪證明確，
    因而論罪科刑，固非無見。惟查：扣案之吸食器1 個，為被
    告所有供施用甲基安非他命所用之物，為被告所自承，原審
    同此認定，並認應依刑法第38條第1 項第2 款之規定宣告沒
    收，惟於判決主文內竟未為沒收之諭知，自有疏漏，被告上
    訴意旨，認原審量刑過重，就原審法院適法範圍裁量權之行
    使為爭執，固無理由，惟原判決既有前揭可議之處，自應由
    本院將原判決關於施用第二級毒品部分予以撤銷改判。爰審
    酌被告犯罪之動機、目的，本件僅施用甲基安非他命1 次，
    對社會治安、國民健康造成之損害尚非重大，與犯罪後坦承
    犯行，態度良好等一利情狀，量處如主文第2 項所示之刑。
    至扣案之吸食器1 個，為被告所有供施用甲基安非他命所用
    之物，已如前述，爰依刑法第38條第1 項第2 款之規定宣告
    沒收。
四、上訴駁回部分：原審認被告施用第一級毒品部分罪證明確，
    因而依毒品危害防制條例第10條第1 項、第18條第1 項、刑
    法第11條前段、第47條第1 項、第38條第1 項第2 款之規定
    ，並審酌被告有多次毒品前科，素行不佳，明知毒品危害之
    烈，竟於有期徒刑執行完畢未幾多時，復再施用毒品，顯見
    其自行戒除毒品之意志薄弱，應予非難，兼衡其經查獲後自
    知事證明確，未為無謂辯解而坦承犯行，且其施用毒品犯行
    所生危害，主要以自戕身心健康為主，對於他人生命、身體
    、財產等法益，尚未查得重大直接危害等一切情狀，量處被
    告有期徒刑1 年。並以扣案之第一級毒品海洛因一包（淨重
    1.98公克），為本案查獲之毒品，又被告自承上開毒品為其
    所有供己施用之物，應依毒品危害防制條例第18條第1項 規
    定諭知沒收銷燬；另扣案之海洛因包裝袋1 只（重0.17公克
    ）為被告所有供其施用海洛因所使用之物，爰依刑法第38條
    第1 項第2 款之規定併予宣告沒收。其認事用法，並無違誤
    ，量刑亦稱妥適。被告上訴意旨，以其父親現正臥病在床，
    需人照料，請求改量處得易科罰金之刑期云云，並無理由，
    應駁回之。
五、前開上訴駁回部分與撤銷改判部分所處之刑，並應定如主文
    第4 項所示之執行刑。
六、被告經合法傳喚，無正當之理由不到庭，爰不待其陳述，逕
    行判決。
據上論斷，應依刑事訴訟法第368 條、第369 條第1 項前段、第
371 條、第364 條、第299 條第1 項前段，毒品危害防制條例第
10條第2 項，刑法第11條、第47條第1 項、第51條第5 款、第38
條第1 項第2 款，判決如主文。
本案經檢察官羅榮乾到庭執行職務。
中    華    民    國    97    年    6     月    19    日
                  刑事第三庭審判長法  官  蔡秀雄
                                  法  官  許文章
                                  法  官  謝靜恒
以上正本證明與原本無異。
施用第一級毒品部分如不服本判決，應於收受送達後十日內向本
院提出上訴書狀，其未敘述上訴之理由者並得於提起上訴後十日
內向本院補提理由書（均須按他造當事人之人數附繕本）。
其餘不得上訴。
                                  書記官  陳珮茹
中    華    民    國    97    年    6     月    19    日
附錄：本案論罪科刑法條全文
毒品危害防制條例第10條：
施用第一級毒品者，處6月以上5年以下有期徒刑。
施用第二級毒品者，處3年以下有期徒刑。


司法院資訊處製作；財團法人民間司法改革基金會備份。
